【裁判字號】    88,易,4610
【裁判日期】    890129
【裁判案由】    違反就業服務法
【裁判全文】
臺灣高雄地方法院刑事判決                        八十八年度易字第四六一號
    公  訴  人  臺灣高雄地方法院檢察署檢察官
    被      告  丙○○
    被      告  丁○○
右列被告等因違反就業服務法案件，經檢察官提起公訴（八十八年度偵字第五六六九
號、第七七六八號號），本院判決如左：
    主  文
丙○○違反未經許可聘僱他人所申請聘僱之外國人之規定，其聘僱人數為壹人，處罰
金新臺幣參萬元，如易服勞役以銀元參佰元即新臺幣玖佰元折算壹日。又違反僱用大
陸地區人民在臺灣地區從事未經許可之工作之規定，處罰金新臺幣貳萬元，如易服勞
役以銀元參佰元即新臺幣玖佰元折算壹日。應執行罰金新臺幣肆萬伍仟元，如易服勞
役以銀元參佰元即新臺幣玖佰元折算壹日。
丁○○違反以本人之名義聘僱外國人為他人工作之規定，其聘僱人數為壹人，處罰金
新臺幣參萬元，如易服勞役以銀元參佰元即新臺幣玖佰元折算壹日。
    事  實
一、丙○○為高雄市三民區○○○路二號八樓永康復健護理中心之負責人，與陳秋月
    係朋友關係，竟與陳秋月事先協議，於民國八十七年七月間，由丁○○以其母患
    病需人看顧為由，透過不知情永發人力資源公司之仲介，向行政院勞工委員會申
    請聘僱菲律賓籍女子ＤＩＭＡＣＵＲＡＮＧＡＮ  ＪＥＮＥ  ＰＥＲＥＺ來台從
    事家庭監護工之工作，經行政院勞工委員會許可後，ＤＩＭＡＣＵＲＡＮＧＡＮ
      ＪＥＮＥ  ＰＥＲＥＺ乃於八十七年七月七日自高雄小港國際機場入境，並經
    不知情之永發人力資源公司職員甲○○依丁○○申請許可之地址，將該名菲律賓
    籍勞工送至高雄市三民區○○○路十六號七樓交予丁○○，丁○○旋即將ＤＩＭ
    ＡＣＵＲＡＮＧＡＮ  ＪＥＮＥ  ＰＥＲＥＺ送至高雄市三民區○○○路二號八
    樓之永康復健護理中心交予丙○○，使以丁○○名義聘僱之外國人為丙○○工作
    。丙○○即自八十七年七月七日起，以每月薪資新臺幣（下同）一萬八千元之代
    價，聘僱丁○○所申請之外籍勞工ＤＩＭＡＣＵＲＬＡＮＧＡＮ  ＪＥＮＥ  Ｐ
    ＥＲＥＺ在永康復健護理中心工作。又於八十八年二月二十三日，大陸地區福建
    省籍人民乙○○因見永康復健護理中心於報上刊登廣告而前往應徵，丙○○竟未
    經許可僱用乙○○在該處從事看護工作，嗣於八十八年二月二十三日上午十時許
    ，為警於永康復健護理中心查獲。
二、案經高雄市政府警察局苓雅分局報請臺灣高雄地方法院檢察署檢察官偵查起訴。
    理  由
一、訊據被告丙○○、丁○○均矢口否認有何違反就業服務法等之犯行，被告丙○○
    辯稱：ＤＩＭＡＣＵＲＡＮＧＡＮ  ＪＥＮＥ  ＰＥＲＥＺ是丁○○僱用來照顧
    母親的，因丁○○之母親在永康復健護理中心做復健，才由ＤＩＭＡＣＵＲＡＮ
    ＧＡＮ  ＪＥＮＥ  ＰＥＲＥＺ將丁○○之母親送來永康復健護理中心，被查獲
    當日，丁○○和她母親去拜拜，才留ＤＩＭＡＣＵＲＡＮＧＡＮ  ＪＥＮＥ  Ｐ
    ＥＲＥＺ在伊那裡，伊並沒有僱用ＤＩＭＡＣＵＲＡＮＧＡＮ  ＪＥＮＥ  ＰＥ
    ＲＥＺ，而乙○○是在八十八年二月二十三日來應徵的，伊尚未正式僱用乙○○
    云云；被告丁○○則以：ＤＩＭＡＣＵＲＡＮＧＡＮ  ＪＥＮＥ  ＰＥＲＥＺ是
    申請來臺灣照顧母親，因母親在永康復健護理中心做復健，才由ＤＩＭＡＣＵＲ
    ＡＮＧＡＮ  ＪＥＮＥ  ＰＥＲＥＺ推母親去那裡，晚上都會回到伊家中，因伊
    擔心菲傭會推母親到處亂走，才要求丙○○幫忙打卡等語置辯。
二、經查：
  (一)ＤＩＭＡＣＵＲＡＮＧＡＮ  ＪＥＮＥ  ＰＥＲＥＺ係菲律賓籍女子，由被告丁○○申請來台，經行政院勞工委員會許可在高雄市三民區○○○路十六號七樓之
    二從事家庭監護工之工作，於八十七年七月七日入境，為被告丙○○、丁○○所
    不爭執，並有行政院勞工委員會八十八年十一月十一日台八十八勞職外字第０九
    ０二０六五號函可稽。
  (二)又證人即菲律賓籍勞工ＤＩＭＡＣＵＲＡＮＧＡＮ  ＪＥＮＥ  ＰＥＲＥＺ於警
    訊中證稱：伊自八十七年七月七日到臺灣後，就一直在永康復健護理中心工作，
    薪資每月一萬八千元，自伊入境開始到被查獲為止，都沒有在永康復健護理中心
    看護過丁○○之母親等語（見八十八年二月二十三日、二月二十五日警訊筆錄）
    ；佐以，證人ＤＩＭＡＣＵＲＡＮＧＡＮ  ＪＥＮＥ  ＰＥＲＥＺ係於八十八年
    二月二十三日，在高雄市三民區○○○路二號八樓之永康復健護理中心為警查獲
    ，當時被告丁○○及其母謝蔡好均不在該處，亦為被告丙○○、丁○○所不否認
    ，倘證人ＤＩＭＡＣＵＲＡＮＧＡＮ  ＪＥＮＥ  ＰＥＲＥＺ實際係受雇於被告
    丁○○以照顧其母親謝蔡好，證人ＤＩＭＡＣＵＲＡＮＧＡＮ  ＪＥＮＥ  ＰＥ
    ＲＥＺ理應伴隨於證人謝蔡好之身邊，豈有由被告丁○○自行偕同證人謝蔡好離
    開永康復健護理中心，獨留證人ＤＩＭＡＣＵＲＡＮＧＡＮ  ＪＥＮＥ  ＰＥＲ
    ＥＺ在該處之理。
  (三)況且，就查獲當日被告丁○○之母不在永康復健護理中心之原因，被告丙○○先
    於警訊中供稱：丁○○之母親在伊經營的安養中心做復健，在二天前回鄉下（見
    八十八年二月二十三日警訊筆錄），與被告丁○○及其後辯稱：係丁○○帶母親
    去拜拜一情亦屬不符；證人謝蔡好並當庭指認不認識被告丙○○（見本院八十八
    年十一月二十五日訊問筆錄），如依被告丙○○、丁○○所稱，證人謝蔡好係每
    日上午八時許至永康復健護理中心，至下午六時許離開，復健之時間又長達八個
    月以上，實難想像證人謝蔡好無法認出被告丙○○；又經本院訊問被告丙○○、
    丁○○復健之費用時，被告丙○○稱：丁○○的媽媽在安養中心作復健，每月一
    萬八千元，伊是收月頭錢，但不是所有家屬都會準時交，被告丁○○則稱：伊送
    母親去安養中心，每月約一萬元，因與丙○○是朋友關係，有時丙○○也不收伊
    的錢（本院八十八年十一月二十五日訊問筆錄），供詞顯相矛盾，益見被告丙○○、丁○○辯詞之不可採。
  (四)再者，證人ＤＩＭＡＣＵＲＡＮＧＡＮ  ＪＥＮＥ  ＰＥＲＥＺ於永康復健護理
    中心復設有打卡片，倘證人ＤＩＭＡＣＵＲＡＮＧＡＮ  ＪＥＮＥ  ＰＥＲＥＺ
    僅係陪同患者前往永康復健護理中心從事復健，竟需就陪同患者到達之時間打卡
    ，顯與常情有悖；且證人ＤＩＭＡＣＵＲＡＮＧＡＮ  ＪＥＮＥ  ＰＥＲＥＺ打
    卡片上之八十八年二月六日下班欄內有二十時之記載，二月二十二日在加班欄亦
    有一二Ｎ之記載，有打卡片影本可憑，足見打卡片確係供作紀錄證人ＤＩＭＡＣ
    ＵＲＡＮＧＡＮ  ＪＥＮＥ  ＰＥＲＥＺ工作時間所用；更何況，證人ＤＩＭＡ
    ＣＵＲＡＮＧＡＮ  ＪＥＮＥ  ＰＥＲＥＺ若有何等行為不當致被告丁○○有所
    疑慮，一般人多會先行向仲介公司尋求協助，何以被告丁○○均未曾與仲介公司
    有所聯絡，反而係委託被告丙○○代為設置打卡片。是被告丙○○、丁○○所辯
    ，均不足採。被告丙○○、丁○○違反就業服務法部分之犯行，堪予認定。
  (五)另證人乙○○係大陸地區人民，與臺灣地區人民趙梏夫結婚，經申請在臺灣地區
    居留，於八十八年二月四日入境，居留期間至八十九年八月三日等情，業據證人
    乙○○證述綦詳，並有中華民國臺灣地區八三居字第三三０００四五七號居留證
    影本可參，且被告丙○○並未向行政院勞工委員會申請許可僱用乙○○在臺灣地
    區工作一情，亦為被告丙○○所承認。又證人乙○○證稱：伊是在八十八年二月
    二十三日去應徵，丙○○問伊是否有工作經驗，伊說沒有，丙○○要伊先做做看
    能否適應，再幫伊申請，尚未談到一個月薪資多少錢，才試做就被警方查獲等語
    （見本院八十八年十一月十一日訊問筆錄），足見證人乙○○確已有在永發復健
    護理中心實際從事看護工作之情，縱未言明薪資若干，亦無礙被告丙○○僱用行
    為之成立。被告丙○○所辯，尚非可採。被告丙○○此部份之犯行，亦堪認定。
二、查ＤＩＭＡＣＵＲＡＮＧＡＮ  ＪＥＮＥ  ＰＥＲＥＺ係被告丁○○合法申請來
    台從事家庭監護工作之菲律賓籍勞工，竟使之為被告丙○○工作，核被告丙○○
    所為係違反就業服務法第五十三條第三款之未經許可聘僱他人所申請聘僱之外國
  人之規定，被告丁○○所為係違反同法第五十三條第二款之以本人名義聘僱外國
    人為他人工作之規定，其聘僱人數為一人，均應依同法第五十八條第一項前段之
    規定處斷。再查乙○○係大陸地區人民，有中華民國臺灣地區居留證可憑，被告
    丙○○未經許可而僱用大陸地區人民在台從事工作，核其所為應係違反臺灣地區
    與大陸地區人民關係條例第十五條第四款之規定，應依同條例第八十三條第一項
    處斷，公訴漏未斟酌此點，而認被告所犯係就業服務法第五十三條第三款、第五
    十八條第一項之罪，尚有未洽，惟其基本事實同一，本院自應予審理，並變更其
    起訴法條。又被告丙○○所犯上開二罪間，犯意各別，行為互殊，應予分論併罰
    。爰審酌被告丙○○、丁○○為圖小利，竟事先協議，由被告丁○○以其名義申
    請外國人來台工作，事後又一再否認犯行，毫無悔意，惟念被告丙○○僱用證人
    乙○○之時間尚短等一切情狀，各量處如主文所示之刑，並均諭知如易服勞役之
    折算標準，被告丙○○部分並定其應執行之刑，及諭知如易服勞役之折算標準。
據上論斷，應依刑事訴訟法第二百九十九條第一項前段、第三百條，就業服務法第五
十三條第二款、第三款、第五十八條第一項前段，臺灣地區與大陸地區人民關係條例
第十五條第四款、第八十三條第一項、刑法第十一條前段、第四十二條第二項、第五
十一條第七款，現行法規所定貨幣單位折算新台幣條例第二條，罰金罰鍰提高標準條
例第二條，判決如主文。
中      華      民      國    八十九    年      一      月    二十九    日
                                  臺灣高雄地方法院刑事第七庭
                                      法  官  曾淑娟
右正本證明與原本無異。
如不服本判決，應於判決送達後十日內，向本院提出上訴狀。
                                      書記官  賴成育
中    華    民    國    八十九    年       一      月       二十九     日
附錄本案犯罪科刑法條：
就業服務法第五十三條第二款、第三款
雇主不得有左列行為：
二、以本人名義聘僱外國人為他人工作。
三、未經許可聘僱或留用他人所申請聘僱之外國人。
就業服務法第五十八條第一項前段
違反第五十三條第一款、第二款或第三款規定，其聘僱或留用人數為一人者，處六月
以下有期徒刑、拘役或科或併科新臺幣九萬元以下罰金；其聘僱或留用人數為二人以
上者，處三年以下有期徒刑、拘役或科或併科新臺幣三十萬元以下罰金。
臺灣地區與大陸地區人民關係條例第十五條第四款
左列行為不得為之：
四 僱用或留用大陸地區人民在臺灣地區從事未經許可或與許可範圍不符之工作。
臺灣地區與大陸地區人民關係條例第八十三條第一項
違反第十五條第四款或第五款之規定者，處二年以下有期徒刑、拘役或科或併科新臺
幣三十萬元以下罰金。


司法院資訊處製作；財團法人民間司法改革基金會備份。
